【裁判字號】    89,易,3948
【裁判日期】    900227
【裁判案由】    違反能源管理法
【裁判全文】
臺灣高雄地方法院刑事判決                        八十九年度易字第三九四八號
    公  訴  人  臺灣高雄地方法院檢察署檢察官
    被      告  丙○○
    選任辯護人  翁明圓
    被      告  乙○○
右列被告等因違反能源管理法案件，經檢察官提起公訴（八十九年度偵字第一五八七
五號），本院判決如左：
    主  文
丙○○、乙○○均無罪。
    理  由
一、公訴意旨略以：被告丙○○明知柴油係中央主管機關指定之能源產品，非經許可
    不得出售之物品，竟基於意圖營利之概括犯意，僱請被告乙○○擔任看管加油工
    作，自民國八十九年二月間起，在高雄縣林園鄉北汕村汕尾漁港旁大水溝空地私
    設加油站，向真實姓名不詳之男子，以低價買入，並以每公升五到六元不等價格
    出售於不特定之司機牟利，嗣於八十九年六月一日下午五時許，被告丙○○所僱
    請司機甲○○（另案由臺灣高雄地方法院檢察署檢察官偵查中）以車牌號碼ＸＮ
    ─三九一號油罐車運送柴油時為警當場查獲，並扣得被告丙○○所有供銷售柴油
    所用油槽一只、馬達一個及柴油一萬四千一百公升，因認被告丙○○、乙○○共
    同涉犯能源管理法第二十條之一未經許可而經營中央主管機關指定之能源產品之
    銷售業務罪嫌云云。
二、按犯罪事實應依證據認定之，無證據不得推定其犯罪事實，又不能證明被告犯罪
    者，應諭知無罪之判決，刑事訴訟法第一百五十四條及三百零一條第一項分別定
    有明文。又被告之自白，不得作為有罪判決之唯一證據，仍應調查其他要之證據
    ，以察其是否與真實相符，刑事訴訟法第一百五十六條第二項亦定有明文。次按
    能源管理法第二十條之一固規定：「未經許可而經營中央主管機關指定之能源產
    品之輸入、輸出、生產、銷售業務者，處一年以下有期徒刑、拘役或科或併科新
    台幣三十萬元以下罰金，並得沒收其輸入、輸出、生產、銷售之產品。」，惟所
    謂「銷售」與「販賣」，在法律上尚難為相同之解釋，「銷售」除販入外，尚須
    具備有「售出」之行為，犯罪始能成立（最高法院七十九年五月八日七十九年度
    第二次刑事庭會議決議（一）意旨參照），是能源管理法之非法銷售能源產品罪
    ，自應以行為人有實際賣出之行為始足當之。
三、本件公訴人認被告等共同涉犯能源管理法第二十條之一未經許可經營中央主管機
    關指定之能源產品銷售業罪嫌，無非係以被告二人於偵查中之自白，且與運送柴
    油司機甲○○於警訊中所述相符，及扣案之油槽一只、馬達一個、柴油一萬四千
    一百公升為其論罪之主要依據。然訊據被告丙○○、乙○○均堅決否認有何售銷
    柴油之犯行，被告丙○○辯稱：查獲之柴油係自己的竹筏要使用的，並沒有銷售
    柴油，以日薪八百元之代價僱用被告乙○○看管油槽，因油槽要遷移地點，所以
    當天係打電話連絡甲○○載運柴油至林園鳳鼻頭放置等語，而被告乙○○則以：
    伊係受雇於被告丙○○看管油槽，並沒有銷售柴油等語置辯。經查，被告丙○○
    雖於偵查中初訊時供稱：「（問：你為何有那麼多油？）答：我是從今年元月開
    始收取，要給我的竹筏使用。（問：竹筏一天多少油？）答：三十立有些是朋友
    需要時可調用。（問：你的油價錢多少？）答：劣質是五元，優質是六元，如有
    朋友要我就要一點工資而已，沒什麼賺。」等語，然其於警訊及本院調查、審理
    時就該部分事實，均矢口否認，故被告丙○○之陳述前後不一，其前於偵查中所
    為之供述是否屬實，即有疑異；而被告乙○○於警訊、偵查中及本院審理時始終
    否認有何銷售柴油之行為，是公訴人認被告乙○○於偵查中對犯罪事實已坦承不
    諱，顯有所誤。又司機甲○○係前往高雄縣林園鄉北汕村汕尾漁港旁大水溝空地
    處載運柴油，並非買賣柴油等情，業據證人甲○○於警訊及本院審理時到庭證稱
    屬實，而本件係司機甲○○於八十九年六月一日下午五時許，在前開地點將油管
    接到油灌車上開始抽油時，即遭海岸巡防署高雄查緝隊查獲之事實，亦據證人即
    海岸巡防署高雄查緝隊隊員賴志明於本院審理時到庭證述明確，是並無證據足資
    認定被告等為警查獲時，有何銷售柴油之犯行。又該扣案之油品經送請經濟部取
    締違法經營油品會報執行小組高雄執行分組檢驗之結果，雖亦認與「柴油」之規
    範相符，有該分組八十九年七月十四日高處（八九）高執字第八九○七○二七一
    號函在卷可按，然此僅足證明被告等所有之油品確屬能源管理法第二十條之一第
    一項之「石油及其產品」，尚不能證明被告二人有販出柴油之行為。再參以本件
    為警查獲時除扣得油槽一只、馬達一個及柴油一萬四千一百公升外，並無查扣其
    他證物，有高雄縣警察局鳳山分局九十年一月十七日鳳警刑字第一一六九七號函
    一紙附卷可參，衡諸常情，被告等若係經營地下油行，從事銷售柴油之行為，在
    現場理當應有加油槍或計數碼表等以供計價用之器具，而本件並未查獲該等器具
    ，是本件查獲時，除司機甲○○在該處抽油外，並未查獲任何被告二人銷售柴油
    之對象，而所謂「銷售」，除販入外尚須「售出」之行為，犯罪始能成立，已如
    前揭說明，被告二人既堅決否認有何販出之行為，尚不能以司機甲○○在該處抽
    油之行為，即遽以推認被告等已將柴油出售予他人。此外，本院復查無其他積極
    證據足資審認被告二人確有公訴人所指之犯行，被告等犯罪既屬不能證明，揆諸
    前揭說明，自應為被告等無罪判決之諭知。
據上論斷，應依刑事訴訟法第三百零一條第一項，判決如主文。
中      華      民      國    九十      年      二      月    二十七    日
                                    臺灣高雄地方法院刑事第一庭
法  官   陳玉聰
右正本證明與原本無異。
如不服本判決，應於判決送達後十日內，向本院提出上訴狀。
                                        書記官   鄭淑臻
中      華      民  國      九十    年      二      月       二十七     日


司法院資訊處製作；財團法人民間司法改革基金會備份。
